【裁判字號】    92,訴,244
【裁判日期】    920620
【裁判案由】    違反槍砲彈藥刀械管制條例
【裁判全文】
臺灣新竹地方法院刑事判決                          九十二年度訴字第二四四號
    公  訴  人  臺灣新竹地方法院檢察署檢察官
    被      告  甲○○
    選任辯護人  吳聖欽律師
右列被告因違反槍砲彈藥刀械管制條例案件，經檢察官提起公訴（九十二年度偵字第
五一一號），本院判決如左：
        主  文
甲○○無罪。
        理  由
一、公訴意旨略以：被告甲○○未經許可，無故持有以仿ＦＮ廠半自動手槍製造之金
    屬玩具手槍（槍枝管制編號0000000000號，起訴書誤載為00000
    00000號）改造具有殺傷力之手槍一枝（含彈匣）、子彈七顆（其中二顆已
    供試射鑑驗），嗣於民國九十二年一月十七日十八時許，在新竹縣竹北市○○街
    三一六巷三五三弄口（起訴書漏載），在其所駕駛之車牌號碼ＪＶ－四七二一號
    自用小客車上查獲，因認被告涉有槍砲彈藥刀械管制條例第十一條第四項之無故
    持有可發射子彈具有殺傷力之改造手槍、同條例第十二條第四項之無故持有子彈
    罪嫌等語。
二、按犯罪事實應依證據認定之，無證據不得推定其犯罪事實；被告之自白，非出於
    ．．．且與事實相符者，始得為證據；又被告之自白，不得作為有罪判決之唯一
    證據，仍應調查其他必要之證據，以察其是否與事實相符；不能證明被告犯罪者
    ，應諭知無罪之判決，刑事訴訟法第一百五十四條、第一百五十六條第一、二項
    、第三百零一條第一項分別定有明文（按依刑事訴訟法施行法第第七條之二規定
    ，修正後之刑事訴訟法第一百五十四條、第一百五十六條自九十二年九月一日施
    行）。次按事實之認定，應憑證據，如未能發現相當證據，或證據不足以證明，
    自不能以推測或擬制之方法，以為裁判基礎；又認定不利於被告之事實，須依積
    極證據，苟積極證據不足為不利於被告事實之認定時，即應為有利於被告之認定
    ，更不必有何有利之證據（參見最高法院四十年臺上字第八六號及三十年上字第
    八一六號判例）。
三、公訴人認被告涉有槍砲彈藥刀械管制條例第十一條第四項之無故持有可發射子彈
    具有殺傷力之改造手槍、同條例第十二條第四項之無故持有子彈罪嫌，無非係以
    下列事證為主要論據：
（一）被告坦承持有之扣案改造手槍、子彈係由其駕駛之車牌號碼ＪＶ－四七二一號
      自用小客車內取出，且係其所置放。
（二）扣案之槍枝、子彈經送鑑驗結果，槍枝確具有殺傷力，子彈亦可供擊發，有內
      政部警政署刑事警察局九十二年四月二日刑鑑字第０九二００一七五０七號槍
      彈鑑定書可稽。
四、訊據被告堅決否認有無故持有可發射子彈具有殺傷力之改造手槍及無故持有子彈
    犯行，並辯稱：伊所駕駛之車牌號碼ＪＶ－四七二一號自用小客車係於被查獲前
    一日，在證人丁○○租屋處即新竹縣竹北市○○街三一六巷三五三弄一０六號借
    給證人丁○○（另案本院以九十二年訴字第一七九號違反槍砲彈藥刀械管制條例
    案件審理），被查獲當日係友人乙○○搭載證人丁○○之配偶丙○○至證人丁○○之前開租屋處拿取小孩衣物，伊乃順便跟去要牽回借給證人丁○○之前開車牌
    號碼ＪＶ－四七二一號自用小客車（車上另有乙○○之二名友人），嗣渠等進入
    證人丁○○之租屋處沒多久，警員即到場，並在證人丁○○之租屋處內查獲第二
    級毒品安非他命，旋即欲將伊及友人乙○○、丙○○帶回警局調查，伊乃主動告
    知警員伊係要牽回借給證人丁○○之前開車牌號碼ＪＶ－四七二一號自用小客車
    ，並要求一併將前開車牌號碼ＪＶ－四七二一號自用小客車開至警局，乃帶警員
    查看前開車牌號碼ＪＶ－四七二一號自用小客車，而為警在車內查獲扣案之改造
    手槍、子彈，但伊確實不知車內有改造手槍、子彈。又因警方偵訊時不相信伊不
    知道車上有扣案之改造手槍、子彈，伊才於警訊及檢察官偵訊時供認持有扣案改
    造手槍、子彈，後來檢察官聲請羈押，伊才覺得事情很嚴重，所以之後即據實供
    述等語。經查：
（一）扣案之改造手槍、子彈經送鑑驗結果，改造手槍（槍枝管制編號000000
      0000號）固確係由仿ＦＮ廠半自動手槍製造之金屬玩具手槍更換土造金屬
      槍管改造而成，機械性能良好，可擊發適用子彈，具殺傷力；而子彈七顆，則
      係土造子彈，具直徑約８mm之金屬彈頭，採樣二顆試射，可擊發，亦具殺傷力
      ，有內政部警政署刑事警察局九十二年四月二日刑鑑字第０九二００一七五０
      七號槍彈鑑定書可稽。
（二）然查，證人丁○○、丙○○確係夫妻關係，惟已分居，嗣證人丁○○於被查獲
      前一日向被告借用車牌號碼ＪＶ－四七二一號自用小客車，並攜帶扣案之改造
      手槍、子彈至較無人處所試射，旋因其弟電話告知已帶其子至其租屋處，其乃
      折返，而未將扣案之改造手槍、子彈帶下車，並於翌日（按即本案查獲日）即
      因違反槍砲彈藥刀械管制條例案件經警逮捕。又丁○○為警逮捕當日，證人丙○○得知證人丁○○為警逮捕，乃打電話叫友人乙○○搭載伊至丁○○租屋處
      拿小孩衣物，被告因要牽回前開丁○○借用之車牌號碼ＪＶ－四七二一號自用
      小客車，亦一同前往（另有乙○○之二名友人同車），嗣甫到丁○○之租屋處
      收完小孩衣物，警方就到場，並因在屋內查獲第二級毒品安非他命，而欲將渠
      等帶回警局調查，被告即向警方表示係要來牽回車牌號碼ＪＶ－四七二一號自
      用小客車等情，業據證人丁○○、丙○○到院證述無訛。再者，證人即警員及
      榮耀亦到院結證稱當日確在現場埋伏，被告與丙○○、乙○○同乘一輛車到丁○○租屋處（車上另有二人未下車），嗣在丁○○之租屋處查獲第二級毒品安
      非他命，而欲將被告與丙○○、乙○○帶回警局調查時，被告始表示係順便前
      來牽回該車牌號碼ＪＶ－四七二一號自用小客車，並帶引至該車牌號碼ＪＶ－
      四七二一號自用小客車停放處，再交出車鑰匙打開車門，嗣經搜查後，始在右
      前座座墊下查獲扣案改造手槍（含彈匣，內有子彈三顆），並在駕駛座遮陽板
      內查獲子彈（應係四顆），然被告倘未告知係來牽車，並帶引至該車停放處查
      看搜查，即不知被告駕駛之車牌號碼ＪＶ－四七二一號自用小客車在該處等情
      屬實。據此，被告倘未主動告知警員係前來牽車，並自行帶引警員查看該車牌
      號碼ＪＶ－四七二一號自用小客車，且進而主動交出鑰匙打開車門供警員搜查
      ，警員根本無從知悉該車牌號碼ＪＶ－四七二一號自用小客車，更遑論得以搜
      查該車牌號碼ＪＶ－四七二一號自用小客車，進而查獲扣案之改造手槍、子彈
      。因之，被告倘知悉伊駕駛之車牌號碼ＪＶ－四七二一號自用小客車內有扣案
      之改造手槍、子彈，衡情應係極力掩飾避免為警查覺已惟恐不及，豈有再自行
      供出車輛停放處，甚而帶引警方前往查看，再進而交出車鑰匙打開車門供警方
      搜查之理？至愚之人，亦不至如此。故被告此部分所辯及證人丙○○、丁○○
      之證述，應確均與事實相符，堪足採信。
（三）再查，被告於警訊及檢察官偵訊時固均坦承持有扣案之改造手槍、子彈，惟經
      檢察官向本院聲請羈押時，被告於本院訊問時即堅決否認持有改造手槍、子彈
      犯行，並為前開相同之辯解稱：「當時警察要把我帶回派出所去，我跟警察說
      停在門口的車子是我的，我可不可以順便開過去，警察就在車上搜．．．（在
      車上有搜到什麼？）槍、子彈（為何為有這些東西？）是丁○○的，因為他向
      我借車．．．我不知道，如果我知道的話，就不會跟警察說要將車子開回去．
      ．．在警訊中說是向丁○○借來的．．．如果我完全說不知道，警察不會相信
      ，而且．．．我以前曾在丁○○的住處看過，偵查中就照著警訊中所說的來說
      ．．．我有跟警察講，這槍的事我完全不知情，但警察不相信」等語，亦足證
      被告所辯因警方偵訊時不相信伊不知道車上有扣案之改造手槍、子彈，伊才於
      警訊及檢察官偵訊時供認持有扣案改造手槍、子彈，後來檢察官聲請羈押，伊
      才據實供述一節，尚非全然無據。況被告經檢察官聲請本院羈押時，本院法官
      同時提訊證人丁○○，而證人丁○○亦證稱：「（停在新寮街門邊ＪＶ－四七
      二一的車是何人的？）是甲○○的，是十六日我向他借的，我有開到新寮街的
      後面，我兒子臨時來找我，我就開到新寮街的後面．．．（車子被查獲的東西
是何人的？）是我的．．．因為我十六日晚上我剛改造完那把槍，要拿去試射
      ，後來我兒子臨時到，我就沒有去試射．．．是從幻象二千店買來的模型槍，
      我再自己改造．．．（甲○○是否知道你將槍彈放在他車上？）不知道」（參
      本院九十二年度聲羈字第一一號訊問筆錄）等情屬實。據此，被告固未否認有
      於警訊及檢察官偵訊時為任意性之自白，惟參諸前開事證，尚難認被告此任意
      性自白與事實相符，自不足採為對被告之不利認定。
五、綜上，被告於警訊及檢察官偵訊時所為對己不利之自白，雖係出於任意性之供述
    ，然既與事實不符，自不足採為對被告不利之認定。反之，被告前開所辯，則大
    抵均與事實相符，堪足採信。據此，本案既有諸多合理之懷疑，且無何積極證據
    足以為被告有犯罪事實之確信，自不足為不利於被告之認定，依罪疑惟輕原則，
    即應逕為有利於被告之認定，更不必再有何其他有利之證據。此外，復查無其他
    積極證據足以證明被告有何無故持有可發射子彈具有殺傷力之改造手槍及無故持
    有子彈犯行，應認為被告之犯罪尚屬不能證明，爰依法為其無罪判決之諭知。
據上論斷，應依刑事訴訟法第三百零一條第一項，判決如主文。
本案經檢察官鍾曉亞到庭執行職務。
中      華      民      國    九十二      年      六    月    二十      日
                                    臺灣新竹地方法院刑事第一庭
                                        法  官  汪  銘  欽
右正本證明與原本無異。
如不服本判決，應於判決送達後十日內向本院提出上訴狀（應附繕本），上訴於臺灣
高等法院。
                                        書記官  江  靜  玲
中      華      民      國    九十二      年      六    月    二十      日


司法院資訊處製作；財團法人民間司法改革基金會備份。
